臺灣臺北地方法院民事裁定
111年度抗字第250號
抗  告  人  遠向建設股份有限公司（原名：禾豐泰興業股份有
            限公司）
法定代理人  王陸雄  

相  對  人  臺灣中小企業銀行股份有限公司

法定代理人  林謙浩  


上列當事人間聲請拍賣抵押物事件，抗告人對於民國111年3月15
日本院司法事務官所為110年度司拍字第353號裁定提起抗告，本
院裁定如下：
    主  文
抗告駁回。
抗告程序費用新臺幣壹仟元由抗告人負擔。
    理  由
按抵押權人，於債權已屆清償期，而未受清償者，得聲請法院
  ，拍賣抵押物，就其賣得價金而受清償，民法第873條定有明
  文；該規定準用於最高限額抵押權，同法第881條之17亦有明
  文。又聲請拍賣抵押物係屬非訟事件，於最高限額抵押，法院
  祇須就抵押權人提出之文件為形式上審查，如認其抵押權已依
  法登記，並有抵押權登記擔保範圍之債權存在，且債權已屆清
  償期而未受清償，即應為准許拍賣抵押物之裁定；至於法院所
  為准許與否之裁定，無確定實體法上法律關係存否之效力，債
  務人或抵押人對抵押債權及抵押權之存否如有爭執，應另循訴
  訟途徑以謀解決，不得僅依抗告程序聲明其爭執，並據為廢棄
  准許拍賣抵押物裁定之理由（最高法院51年台抗字第269號、9
  4年度台抗字第631號、94年度台抗字第270號裁定意旨參照）
  。
相對人聲請意旨略以：抗告人於民國102年2月5日及同年6月20
  日，以其所有如附表一、二所示之不動產（下稱系爭不動產）
　，為擔保其對相對人現在（包括過去所負現在尚未清償）及將
  來所負之債務之清償，各設定新臺幣（下同）1億5438萬元、1
  億7056萬元之最高限額抵押權，並經登記在案。嗣抗告人自10
  2年2月1日、同年6月20日向相對人借款1億1578萬元及1億4210
  萬元；又於102年7月3日與相對人簽立建築融資契約分期撥付
  借款，上開金額均約定分期攤還，如未依約履行，全部債務視
  為到期。詎抗告人未依約履行，依約應清償全部積欠債務即本
  金32億5229萬7866元暨約定利息、違約金，為此聲請拍賣抵押
  物以資受償等語。
抗告人抗告意旨略以：系爭不動產係設定登記最高限額抵押權
  ，參照最高法院87年度台抗字第33號民事裁定見解，抵押權成
  立時，可不必先有債權存在，縱經抵押權登記，因未登記已有
  被擔保之債權存在，如債務人或抵押人否認先有債權存在，或
  於抵押權成立後曾有債權發生，而從抵押權人提出之其他文件
  為形式上之審查，又不能明瞭是否有債權存在時，法院自屬無
  從准許拍賣抵押物。是依相對人提出之文件及其陳述主張，形
  式上審查並不能明瞭是否有債權存在，況兩造尚有訴訟仍在爭
  議中，債權債務疑義仍屬未明，於非訟程序中即無從准許拍賣
  抵押物裁定，爰提起抗告，請求廢棄原裁定並駁回相對人之聲
  請等語。
經查，系爭抵押權業經地政機關准予登記，登記日期為102年2
  月5日及同年6月20日，權利人為相對人，債務人為抗告人，登
  記之權利種類係最高限額抵押權，擔保債權種類及範圍係「擔
  保債務人對抵押權人現在（包括過去所負現在尚未清償）及將
  來在本抵押權設定契約書所定最高限額內所負之債務，包括借
  款、透支、貼現、買入光票、墊款、承兌、委任保證、開發信
  用狀、進出口押匯、票據、保證、信用卡契約、應收帳款承購
  契約、衍生性金融商品交易契約及特約商店契約」，擔保債權
  確定期日為132年2月3日、同年6月19日，業據相對人提出抵押
  權設定契約書及其他約定事項、他項權利證明書、長期貸款借
  據、授信約定書、建築融資契約及契據條款變更契約、建築融
  資借據（以上均為影本）、土地及建物登記謄本（正本）等件
  為證（見原審卷第11-66、79-90頁）。相對人主張抗告人未依
  約清償借款本息，借款全部到期而未清償，亦有相對人所提帳
  欠明細連線作業通用查詢單為證（見原審卷第67頁）。原裁定
  就相對人提出之上開資料形式上審查，並發函通知抗告人陳述
  意見而未見其表示意見，認相對人提出之文件足資為系爭抵押
  權登記擔保範圍之債權證明，且抗告人屆債權清償期而未能依
  約清償本息，符合民法第873條之規定，而為准予拍賣系爭不
  動產之裁定，經核於法並無不合，並無抗告人前開所述形式上
  審查不能明瞭是否有債權存在之情事。至抗告人另抗辯兩造尚
  有債權債務未明之疑義云云，核屬實體上法律關係之爭執，並
  非本件非訟程序所得審究，抗告人應另由訴訟途徑解決。從而
  ，抗告意旨指摘原裁定不當，求予廢棄，為無理由，應予駁回
  。
據上論結，本件抗告為無理由，爰依非訟事件法第21條第2項、
  第46條，民事訴訟法第495條之1第1項、第449條第1項、第95
  條、第78條，裁定如主文。
中　　華　　民　　國　　111 　年　　4 　　月　　27　　日
                  民事第五庭  審判長法　官   匡  偉
　　　　　　　　　                  法  官   張詠惠
　　　　　　　　　                  法  官　 楊承翰  
以上正本係照原本作成。　　　　　　
本裁定僅得以適用法規顯有錯誤為理由提起再抗告。如提起再抗
告，應於裁定送達後10日內委任律師為代理人向本院提出再抗告
狀，並繳納再抗告費新臺幣1000元。
中　　華　　民　　國　　111 　年　　4 　　月　　28　　日
                                    書記官   吳珊華